【裁判字號】    99,易,502
【裁判日期】    990526
【裁判案由】    傷害等
【裁判全文】
臺灣高雄地方法院刑事判決               99年度易字第502號
公  訴  人  臺灣高雄地方法院檢察署檢察官
被      告  辛○○
            己○○
上列被告因傷害等案件，經檢察官提起公訴（98年度偵字第2351
號、98年度偵字第9132號），本院判決如下：
    主  文
辛○○犯重利罪，共伍罪，均累犯，各處有期徒刑月，如易科
罰金，均以新臺幣壹仟元折算壹日。應執行有期徒刑玖月，如易
科罰金，以新臺幣壹仟元折算壹日。
己○○犯傷害罪，處有期徒刑肆月，如易科罰金，以新臺幣壹仟
元折算壹日。
    事  實
一、辛○○（綽號「全仔」）前因恐嚇取財案件，經本院以97年
    度審簡字第381 號判處有期徒刑4 月確定，於民國97年7 月
    29日易科罰金執行完畢。詎其猶不知悔改，基於乘他人急迫
    貸以金錢，而取得與原本顯不相當重利之犯意，分別於附表
    所示之時、地，趁附表所示之壬○○、丁○○、庚○○、戊○○、乙○○等5 位借款人急需用錢之急迫之際，先後5 次
    貸予如附表所示金額給壬○○等5 位借款人，並以如附表所
    示之方式計算利息，而取得與原本顯不相當之重利（借款人
    、借款時間、地點、金額、利息、提供之擔保等均詳如附表
    所示）。
二、辛○○因資力不足，遂向不知情之己○○調借現金後貸予丁○○等人（己○○涉犯重利部分，業經檢察官以98年度偵字
    第2351號、第9132號為不起訴處分），嗣己○○因不滿辛○○借款未還，且得知辛○○係將款項貸給丁○○等人，遂要
    求辛○○及丁○○清償欠款，辛○○、丁○○、庚○○、戊○○乃於98年1 月1 日19時許，前往己○○位於甲○○美濃
    鎮○○路○段219 號住處商談債務問題，因辛○○、丁○○
    表示無力償還，己○○竟基於傷害人身體之犯意，徒手毆打
    丁○○，致丁○○受有右外側眼眶擦傷、右臉頰擦傷併紅腫
    、右外側頸部擦傷、右膝擦傷及左小腿擦傷等傷害。再與真
    實姓名年籍不詳之男子駕駛車牌號碼2009-MG 號休旅車搭載
    辛○○、丁○○外出前往甲○○美濃鎮山區談判，惟仍無結
    果始將丁○○、辛○○載返上開處所。嗣經丁○○報案，始
    查獲上情。
三、案經壬○○、丁○○、庚○○、戊○○、乙○○訴由甲○○
    政府警察局移送臺灣高雄地方法院檢察署檢察官偵查起訴。
    理  由
壹、證據能力之認定：
一、按被告以外之人於偵查中向檢察官所為陳述，除顯有不可信
    之情況者外，得為證據，刑事訴訟法第159 條之1 第2 項定
    有明文。經查，證人庚○○（於98年3 月3 日）、戊○○（
    於98年3 月3 日）、乙○○（於98年11月11日）在檢察官偵
    查中所為之證述，性質上雖均屬傳聞證據，惟均係偵查中向
    檢察官所為之證述，並經具結，且無顯有不可信之情況，衡
    諸上開規定，自具有證據能力。
二、次按被告以外之人於審判中有下列情形之一，其於檢察事務
    官、司法警察官或司法警察調查中所為之陳述，經證明具有
    可信之特別情況，且為證明犯罪事實之存否所必要者，得為
    證據：1.死亡者。2.身心障礙致記憶喪失或無法陳述者。3.
    滯留國外或所在不明而無法傳喚或傳喚不到者。4.到庭後無
    正當理由拒絕陳述者，刑事訴訟法第159 條之3 定有明文。
    經查，證人壬○○、丁○○於警詢中之陳述，雖係審判外之
    陳述，然渠等經本院依法傳拘，均未能於本院審判期日開庭
    時到庭，有本院99年5 月12日報到單、拘票、高雄市政府警
    察局鼓山分局99年5 月13日函、司法警察報告書在卷可佐，
    且被告辛○○於本院審理時亦已表示捨棄傳訊證人壬○○、
    丁○○（見院二卷第33頁反面、第34頁），而證人壬○○、
    丁○○於警詢中之陳述，距離案發時間較近，記憶清晰，較
    不易受人情及外力干擾，且係自由意識下所為之陳述，另遍
    閱全卷，亦未曾見證人壬○○、丁○○陳述其曾有遭強暴、
    脅迫等不法取供之情，是壬○○、丁○○於警詢中之陳述，
    具有可信之特殊情況，且為證明犯罪事實存否所必要，衡諸
    上開規定，應有證據能力。
三、末按被告以外之人於審判外之言詞或書面陳述，除法律有規
    定者外，不得作為證據；又被告以外之人於審判外之陳述，
    雖不符刑事訴訟法第159 條之1 至第159 條之4 之規定，而
    經當事人於審判程序同意作為證據，法院審酌該言詞陳述或
    書面陳述作成時之情況，認為適當者，亦得為證據；當事人
    、代理人或辯護人於法院調查證據時，知有第159 條第1 項
    不得為證據之情形，而未於言詞辯論終結前聲明異議者，視
    為有前項之同意。刑事訴訟法第159 條第1 項、第159 條之
    5 定有明文。經查，證人庚○○、戊○○、乙○○於警詢中
    所為之陳述，其屬於被告以外之人於審判外之陳述者，均據
    本院於調查證據程序逐一提示並告以要旨，檢察官、被告均
    知該等證據為被告以外之人之審判外陳述，已表示對證據能
    力沒有意見（見院一卷第33頁反面、第34頁）及未於言詞辯
    論終結前聲明異議，本院審酌上開證據作成時之情況，亦無
    不當取供等情形，認為以之作為本案之證據亦屬適當，依刑
    事訴訟法第159 條之5 規定，應有證據能力。
貳、實體部分：
一、上揭犯罪事實，業據被告辛○○、己○○於本院審理時坦承
    不諱（見院二卷第37頁反面、38頁反面），且就犯罪事實一
    關於附表編號1 之重利犯罪事實，並經證人即告訴人壬○○
    於警詢中證稱：我於97年7 、8 月間開始向該錢莊借貸。我
    向「全仔」錢莊借新臺幣（下同）5 萬元，對方要求我簽下
    5 萬元本票，並影印我本人之身分證。我於97年7 、8 月間
    ，向「全仔」錢莊借貸5 萬元，預扣5 千元利息，我實拿4
    萬5 千元，利息10天為1 期計算，每期利息為5 千元，月利
    息約為30分以上等語甚詳（見警一卷第48至51頁）；就犯罪
    事實一附表編號2 之重利犯罪事實，並經證人即告訴人丁○○於警詢中證稱：我於97年9 月10日左右開始向該錢莊借貸
    。我向「全仔」、「明仔」錢莊借1 萬元，對方要求我簽下
    3 萬元支票，有影印身分證，未抵押任何物品。我於97年9
    月間，向「全仔」、「明仔」錢莊借貸1 萬元，向我預扣2
    千元（含1 千元手續費），我實拿8 千元，利息10天為1 期
    計算，每期利息為1 千元，月利息約為30分以上，借貸至今
    我所付的利息約1 萬8 千元等語（見警一卷第34至37頁）；
    就犯罪事實一附表編號3 之重利犯罪事實，並經證人即告訴
    人庚○○於警詢中證稱：我於97年9 月13日開始向該錢莊借
    貸。我向「全仔」錢莊借2 萬元，我於97年9 月間，向「全
    仔」錢莊借貸2 萬元，預扣2 千元，我實拿1 萬8 千元，利
    息10天為一期計算，每期利息為2 千元，月利息約為30分以
    上等語（見警一卷第24至27頁）及於檢察官偵查中具結證稱
    ：我缺錢經由潘美鈴向辛○○借錢，我開了一張5 萬元的本
    票交給辛○○，這筆錢是我、潘美玲及丁○○借的，我借2
    萬元，拿1 萬8 千元，利息10天為一期，每1 萬元每期1 千
    元的利息，先預扣1 期利息，我繳了約15期利息，利息都是
    現金交給辛○○，每次2 千元。被告辛○○是在高雄市○○○路12號樓下借錢給我，當時潘美鈴在場等語明確（見偵卷
    第15、16頁）；就犯罪事實一附表編號4 之重利犯罪事實，
    並經證人戊○○於警詢中證稱：我於97年11月4 日開始向該
    錢莊借貸。我向綽號「全仔」錢莊借1 萬元，對方要求我簽
    下4 萬元支票。我於97年11月間，向綽號「全仔」錢莊借貸
    1 萬元，預扣1 千元，我實拿9 千元，利息10天為1 期計算
    ，每期利息為1 千元，月利息約為30分以上等語甚詳（見警
    一卷第29至32頁）及於偵訊中具結證稱：97年11月，我缺錢
    經由丁○○介紹向辛○○借錢，我開了1 張4 萬元的本票交
    給被告，但我只要借1 萬元，被告在凹仔底交給我9 千元，
    利息10天為1 期，每1 萬元每期1 千元的利息，先預扣1 期
    利息，我繳了約10期利息，利息都是現金交給被告，每次1
    千元等語明確（見偵卷第16、17頁）；就犯罪事實一附表編
    號5 之重利犯罪事實，並經證人乙○○於警詢中證稱：我於
    97年12月8 日開始向該錢莊借貸。我向「全仔」錢莊借3 萬
    元，對方要求我簽下3 萬元本票，並影印我本人之身分證。
    我於97年12月8 日，向「全仔」錢莊借貸3 萬元，預扣3 千
    元利息，我實拿2 萬7 千元，利息10天為1 期計算，每期利
    息為3 千元，月利息約為30分以上等語甚詳（見警一卷第43
    至46頁）及於檢察官偵查中具結證稱：97年12月初，我同事
    丁○○介紹我向辛○○借錢，我在我家附近向他借3 萬，每
    10天利息3 千元，預扣1 期利息，實拿2 萬7 千元給我，之
    後丁○○告訴我，他幫我付了9 千元的利息，因為丁○○有
    欠我錢等語明確（見偵卷第79頁）。又就犯罪事實二關於被
    告己○○傷害告訴人丁○○之犯罪事實，並經證人即告訴人
    丁○○於警詢中證稱：我於今日（98年1 月1 日）19時許，
    在該處所（指甲○○美濃鎮○○○路219 號被告己○○住處
    ）時，被告己○○就問我為什麼昨天就到期的利息，為何沒
    有給他？然後動手毆打我的臉部及身體，造成我身體多處受
    傷等語甚詳（見警一卷第41頁），復有大東醫院診斷證明書
    1 紙在卷可稽（見警二卷第53頁）。綜上，被告辛○○、己○○之自白與事實相符，應堪信為真實，本案事證明確，被
    告辛○○有上揭事實欄所載重利犯行及被告己○○有上揭事
    實欄所載傷害犯行，均應堪以認定，應予依法論科。
二、核被告辛○○就犯罪事實一所為，均係犯刑法第344 條重利
    罪（共5 次）；被告己○○就犯罪事實二所為，係犯刑法第
    277 條第1 項傷害罪。被告辛○○先後所為上開5 次重利犯
    行，每次重利行為均該當刑法第344 條之構成要件，且在犯
    罪認識上係基於各別犯罪之意思，是被告辛○○上開5 次重
    利犯行，犯意各別，行為互殊，應分論併罰。查被告辛○○
    前因恐嚇取財案件，經本院以97年度審簡字第381 號判處有
    期徒刑4 月確定，於97年7 月29日易科罰金執行完畢，有臺
    灣高等法院被告前案紀錄表1 份在卷可按，其受徒刑之執行
    完畢，5 年以內故意再犯上開有期徒刑以上之重利罪共5 罪
    ，均為累犯，均應依法加重其刑。爰審酌被告辛○○前有恐
    嚇取財、違反電子遊戲場業管理條例前科，素行非佳，被告
    己○○前無經法院判刑之前科紀錄，素行尚佳，有臺灣高等
    法院被告前案紀錄表2 份在卷可稽，被告辛○○從事貸款收
    取重利，該重利行為將可能導致借款人因受債務壓迫鋌而走
    險，衍生社會問題，足以危害社會秩序，而被告己○○就債
    務問題未能理性處理，竟動手傷害告訴人丁○○，致告訴人
    丁○○受有上揭事實欄所載多處傷害，另衡以被告辛○○各
    次放款之金額及取得之重利，尚非鉅額，其於本院審理之初
    否認犯行，然最後尚能認罪坦承犯行，被告己○○於本院審
    理時始終坦承犯行之犯後態度及被告2 人分別之犯罪動機、
    目的、手段、智識程度、生活狀況暨檢察官對本案科刑範圍
    意見（就被告己○○部分求處有期徒刑4 月）等一切情狀，
    就被告辛○○上開所犯重利罪共5 罪及被告己○○前揭所犯
    之傷害罪，分別量處如主文所示之刑，並就被告辛○○部分
    定其應執行之刑及就被告2 人均諭知如主文所示之易科罰金
    折算標準，以資懲儆。
據上論斷，應依刑事訴訟法第299 條第1 項前段，刑法第344 條
、第277 條第1 項、第47條第1 項、第41條第1 項前段、第51條
第5 款，刑法施行法第1 條之1 ，判決如主文。
本案經檢察官丙○○到庭執行職務。
中    華    民    國    99    年    5     月    26    日
                  刑事第五庭  法  官  林永村
以上正本係照原本作成。
如不服本判決應於收受本判決後10日內向本院提出上訴書狀，並
應敘述具體理由，如未敘述上訴理由者，應於上訴期間屆滿後20
日內補提理由書狀於本院（均須按他造當事人之人數附繕本）「
切勿逕送上級法院」。
中    華    民    國    99    年    5     月    26    日
                              書記官  王珮樺
附表：
┌──┬───┬────┬───────┬───────────────┐
│編號│借款人│借款時間│借款地點      │重利事實（借款金額、利息、提供│
│    │      │(民國） │              │之擔保等）                    │
├──┼───┼────┼───────┼───────────────┤
│一  │壬○○│97年7、8│不詳          │經潘美鈴介紹，向辛○○借款新臺│
│    │      │月間    │              │幣（下同）5 萬元，每10天利息5 │
│    │      │        │              │千元（月息30分），預扣第1 期利│
│    │      │        │              │息，實拿4 萬5 千元，並簽立面額│
│    │      │        │              │5 萬元本票及提供國民身分證影本│
│    │      │        │              │擔保，已支付利息約2 萬元。    │
├──┼───┼────┼───────┼───────────────┤
│二  │丁○○│97年9月 │不詳          │經潘美鈴介紹向辛○○借款1 萬元│
│    │      │10日    │              │，每10天利息1 千元（月息30分）│
│    │      │        │              │，預扣第1 期利息及手續費1 千元│
│    │      │        │              │，實拿8 千元，並簽立面額3 萬元│
│    │      │        │              │支票及提供國民身分證影本擔保，│
│    │      │        │              │已支付利息約1 萬8 千元。      │
├──┼───┼────┼───────┼───────────────┤
│三  │庚○○│97年9月 │高雄市○○○路│經潘美鈴介紹而向辛○○借款2 萬│
│    │      │13日    │12號樓下      │元，每萬元10天利息1 千元（月息│
│    │      │        │              │30分），預扣第1 期利息，實拿1 │
│    │      │        │              │萬8 千元，並簽立面額5 萬元本票│
│    │      │        │              │交予被告辛○○，已支付15期利息│
│    │      │        │              │約3 萬元，並代潘美鈴支付7 千5 │
│    │      │        │              │百元利息給辛○○。            │
├──┼───┼────┼───────┼───────────────┤
│四  │戊○○│97年11月│高雄市凹仔底  │經丁○○介紹向辛○○借款1 萬元│
│    │      │4日     │              │，每10天利息1 千元（月息30分）│
│    │      │        │              │，預扣第1 期利息，實拿9 千元，│
│    │      │        │              │並簽立面額4 萬元本票交予辛○○│
│    │      │        │              │，已繳交約10期利息共約1 萬元。│
├──┼───┼────┼───────┼───────────────┤
│五  │乙○○│97年12月│甲○○鳳山市慈│經丁○○介紹向辛○○借款3 萬元│
│    │      │8日     │暉新村4巷23之1│，每10天利息3 千元（月息30分）│
│    │      │        │號附近        │，預扣第1 期利息，實拿2 萬7 千│
│    │      │        │              │元，並簽立面額3 萬元本票及提供│
│    │      │        │              │國民身分證影本予辛○○，嗣由陳│
│    │      │        │              │政信代繳約9 千元利息          │
└──┴───┴────┴───────┴───────────────┘
附錄本案論罪科刑之法條
中華民國刑法第344 條
（重利罪）
乘他人急迫、輕率或無經驗貸以金錢或其他物品，而取得與原本
顯不相當之重利者，處1 年以下有期徒刑、拘役或科或併科1 千
元以下罰金。
中華民國刑法第277 條
（普通傷害罪）
傷害人之身體或健康者，處3 年以下有期徒刑、拘役或1 千元以
下罰金。
犯前項之罪因而致人於死者，處無期徒刑或7 年以上有期徒刑；
致重傷者，處3 年以上10年以下有期徒刑。

司法院資訊處製作；財團法人民間司法改革基金會備份。
